【裁判字號】    99,易,744
【裁判日期】    990928
【裁判案由】    詐欺
【裁判全文】
臺灣彰化地方法院刑事判決               99年度易字第744號
聲  請  人  臺灣彰化地方法院檢察署檢察官
被      告  乙○○
選任辯護人  張奕群律師
上列被告因詐欺案件，經檢察官聲請簡易判決處刑（99年度偵
字第872號），本院認不得簡易判決處刑，改通常程序審理，判
決如下：
    主  文
乙○○無罪。
    理  由
一、證據能力之審酌：
  (一)按「被告以外之人於審判外之言詞或書面陳述，除法律有規
    定者外，不得作為證據。」刑事訴訟法第159 條第1 項固定
    有明文。惟按「被告以外之人於審判外之陳述，雖不符前4
    條之規定，而經當事人於審判程序同意作為證據，法院審酌
    該言詞陳述或書面陳述作成時之情況，認為適當者，亦得為
    證據。當事人、代理人或辯護人於法院調查證據時，知有第
    159 條第1 項不得為證據之情形，而未於言詞辯論終結前聲
    明異議者，視為有前項之同意。」刑事訴訟法第159 條之5
    亦規定甚明。本件被害人甲○○於警詢、偵訊中之陳述，屬
    被告以外之人於審判外之言詞陳述，惟被告及辯護人於本院
    調查證據時，知有上情而均未於言詞辯論終結前聲明異議，
    本院審酌該等陳述係執法機關依法定程序詢問而做成，並無
    何違法不當之處，亦無不足採信之情況，認以之做為證據，
    應屬適當，該等陳述應有證據能力。
  (二)本件渣打國際商業銀行（下稱渣打銀行）建國簡易分行帳號
    000-000000000000號帳戶之基本資料及交易明細，雖均屬被
    告以外之人於審判外之書面陳述，依刑事訴訟法第159條第1
    項之規定，本亦不得做為證據。惟按除顯有不可信之情況外
    ，從事業務之人於業務上或通常業務過程所須製作之紀錄文
    書、證明文書，得為證據，刑事訴訟法第159條之4第2款定
    有明文。蓋從事業務之人在業務上或通常業務過程所製作之
    紀錄文書、證明文書，因係於通常業務過程不間斷、有規律
    而準確之記載，通常有會計人員或記帳人員等校對其正確性
    ，大部分紀錄係完成於業務終了前後，無預見日後可能會被
    提供作為證據之偽造動機，其虛偽之可能性小，何況如讓製
    作者以口頭方式於法庭上再重現過去之事實或數據亦有困難
    ，因此其亦具有一定程度之不可代替性，除非該等紀錄文書
    或證明文書有顯然不可信之情況，否則有承認其為證據之必
    要。上開書面陳述係屬從事業務之人於通常業務過程鍵入電
    腦所製作之紀錄，經列印後付與本院，性質上與業務製作之
    文書無異，揆諸前開法條意旨，得為證據。
  (三)本件所引其餘證據，檢察官、被告以及辯護人均不爭執證據
    能力，亦無違法取得或其他不得做為證據之事由，均有證據
    能力，合先敘明。
二、程序部分：
    按不起訴處分已確定者，非有刑事訴訟法第420條第 1項第1
    款、第2款、第4款或第 5款所定得為再審原因之情形或發現
    新事實或新證據者，不得對同一案件再行起訴，固為該法第
    260 條所明定。惟該法條所稱之同一案件，係指同一訴訟物
    體，即被告與犯罪事實均屬相同者而言，亦即係指「事實上
    同一」之案件，而不包括法律上同一案件在內；則裁判上一
    罪案件之一部分，經檢察官以行為不罰為不起訴處分者，即
    與其他部分不生裁判上一罪關係，自非刑事訴訟法第260 條
    所稱之同一案件，檢察官就未經不起訴處分之其他部分，仍
    得再行起訴，並不受上開法條之限制（最高法院93年度臺上
    字第6053號判決意旨參見）。被告以其所交付之遠東國際商
    業銀行臺中分行（下稱遠東銀行）第00000000000000號帳戶
    幫助正犯向被害人詹淑婉詐欺取財之犯行以及交付上開渣打
    銀行之帳戶之幫助詐欺取財之犯行，固經臺灣桃園地方法院
    檢察署檢察官於99年3月23日以99年度偵字第2055 號案件，
    依刑事訴訟法第252條第10款為不起訴處分確定，有臺灣高
    等法院被告前案紀錄表1份可參，並經本院調取上開案件核
    閱明確，雖本件辯護人爭執本案起訴之事實與上開臺灣桃園
    地方法院檢察署不起訴案件，係屬同一案件，既經不起訴處
    分確定即不得再行起訴。惟查：本案檢察官係就未經不起訴
    處分之被告以上開渣打銀行之帳戶，幫助正犯向被害人甲○
    ○詐欺取財犯行聲請簡易判決處刑，因前後兩案所使用之帳
    戶並不相同，被害人亦不相同，且前案既經不起訴處分確定
    ，揆諸上開說明，即與本案無裁判上一罪關係，非屬同法第
    260條所稱之「同一案件」，是本件起訴係屬合法，辯護人
    爭執此係屬同一案件容有誤會，合先敘明。
三、公訴意旨略以：乙○○可預見提供自己金融帳戶、金融卡及
    密碼供他人使用常與財產犯罪密切相關，且他人取得非本人
    之存摺帳戶等資料之目的，在於收受贓款及掩飾犯行不易遭
    人追查，又對於提供帳戶雖無引發他人萌生犯罪之確信，但
    仍以縱若有人持以犯罪亦無違反其本意之幫助詐欺犯意，乙
    ○○於98年9 月28日15時許，在桃園縣龜山鄉○○○路上統
    一便利超商，將渣打銀行簡易分行帳號000-000000000000號
    帳戶所示之銀行帳戶之金融卡及密碼寄予真實姓名不詳自稱
    「林先生」所指定之收信人「張宗信」。嗣有詐騙人士，於
    98年10月7日15時許，自稱「嬌嬌」，以「MSN」網路通話方
    式誆騙甲○○，佯稱願以現金新臺幣（下同）4,000元代價
    與甲○○援交云云，並相約於同日19時40分許，在臺北縣土
    城市○○路○段304號前會面，惟屆時自稱「嬌嬌」之人並未
    現身，然卻以另一自稱「阿龍」來電顯示00-00000000、00-
    00000000、0000000000號碼要求甲○○須依指示先去提款機
    匯款4000元作為援交之代價，復再度要求匯款4萬4000元、8
    萬8000元、3萬2000元、9萬元及4 萬6000元作為小姐若被警
    方逮捕之費用及為消除警示帳戶之用，甲○○不疑有詐，遂
    於臺灣彰化地方法院檢察署檢察官聲請簡易判決處刑書附表
    所示之時間、地點，先後提領現金存入或以匯款至該帳戶之
    方式（本件有關被告乙○○部份，即被害人甲○○於98年10
    月7日22時許將44,000 元匯入本件被告乙○○之渣打銀行帳
    戶中），匯入詐騙人士所指示之金額，因認被告所為涉犯刑
    法第30 條、第339條第1項之幫助詐欺罪嫌等語。
四、按犯罪事實應依證據認定之，無證據不得認定其犯罪事實，
    刑事訴訟法第154 條第2 項定有明文。再按認定犯罪事實所
    憑之證據，雖不以直接證據為限，間接證據亦包括在內，然
    無論直接證據或間接證據，其為訴訟上之證明，須於通常一
    般之人均不致有所懷疑，而得確信其為真實之程度者，始得
    據為有罪之認定，倘其證明尚未達此一程度，而有合理之懷
    疑存在而無從使事實審法院得有罪之確信時，即應由法院為
    諭知被告無罪之判決，此觀最高法院76年台上字第4986號判
    例自明。而檢察官認被告涉犯前開罪嫌，無非係以被告之供
    述、被害人甲○○於警、偵訊之指述及上開帳戶之交易明細
    為其論據。
五、訊據被告乙○○固坦承曾於前揭時地，將上開渣打銀行帳戶
    之金融卡及密碼寄予，真實姓名不詳自稱「林先生」所指定
    之收信人「張宗信」，然堅詞否認有何幫助詐欺之犯行，並
    辯稱：伊係為辦理貸款，對方要求交付帳戶資料，以便製作
    薪轉資料，後來就無法聯絡對方，伊亦為受害者，並無幫助
    他人遂行詐欺犯行之意思云云等語。經查：
  (一)被害人甲○○確實遭不詳之詐騙集團成員以前開方式詐騙並
    匯款入被告前開渣打銀行帳戶等情，業據證人即被害人甲○
    ○於警、偵訊時證述綦詳，並有被告前開帳戶交易明細在卷
    可稽，已足認定。
  (二)按交付帳戶而幫助詐欺罪之成立，必須幫助人於行為時，明
    知或可得而知，被幫助人將持其所交付之帳戶向他人詐取財
    物，如出賣、出租或借用等情形，或能推論其有預知該帳戶
    被使用詐取他人財物之可能；反之，如非基於自己自由意思
    而交付，如遺失、被脅迫、遭詐欺等，幫助之人並無幫助之
    意思，亦非認識被幫助人將犯詐欺罪，其失去帳戶相關資料
    時既不能預測被他人作為騙錢之工具，則其交付帳戶之資料
    ，即不能成立幫助詐欺罪。查本件被告自始即陳述係因有卡
    債，為辦理貸款，故交付金融卡及密碼，於警詢、偵訊及本
    院審理中之陳述均大致相符。且被告所交付前開渣打銀行之
    帳戶，係為貸款20萬元而於96年12月5日開戶，嗣後該帳戶
    即於每月月初供作繳納該貸款利息使用將近2 年等情，有渣
    打銀行之往來交易明細紀錄附卷可按（見臺灣臺北地方法院
    檢察署99年度偵字第2615號偵查卷第32頁-第36頁），可見
    被告辦理貸款一事尚稱有據。
  (三)檢察官聲請簡易判決處刑書雖認被告申請辦理貸款事宜，無
    須提供提款卡及密碼，與實際辦理貸款情形不符，被告所述
    有違常理等語。惟目前社會上詐欺罪犯能言善道，一般民眾
    為匪夷所思之說詞所惑，而為不合情理之舉措者，屢見不鮮
    ，高學歷之被害人亦多見於報章雜誌，而為眾所周知。若該
    詐騙集團欲騙取人頭帳戶使用，刊登廣告後由「林先生」編
    造前揭說詞，被告信以為真交付金融卡及密碼，亦非顯然悖
    於情理。
  (四)綜上所述，本院認檢察官所提出之證據不足使本院形成被告
    曾為本案犯行之確信。此外，復查無其他證據足證被告有聲
    請簡易判決處刑書所載之犯行，揆諸前揭法條及判例之意旨
    ，自應為無罪之諭知。
六、另臺灣桃園地方法院檢察署99年度偵字第14472號併案意旨
    認該部分之併案事實與前揭檢察官聲請簡易判決處刑書所載
    之事實，具有事實上同一案件關係（渣打銀行帳戶同一，被
    害人不同），因而移送本院併案審理，惟查前揭檢察官聲請
    簡易判決處刑書所載之事實，業經本院判決無罪，已如前述
    ，則前揭併案意旨所示之併案事實，要難認與上開經判決無
    罪之起訴事實有何裁判上一罪關係，本院依法即無從逕予併
    案審理，應退回原移送併案機關另為適法之處理，附此指明
    。
據上論斷，應依刑事訴訟法第452條、第301條第1項，判決如主
文。
本案經檢察官施教文到庭執行職務。
中    華    民    國    99    年    9     月    28    日
                  刑事第四庭審判長  法  官  姚銘鴻
                                    法  官  廖政勝
                                    法  官  吳永梁
以上正本證明與原本無異。
如不服本判決應於收受判決後10日內向本院提出上訴書狀，並應
敘述具體理由；其未敘述上訴理由者，應於上訴期間屆滿後20日
內向本院補提理由書（均須按他造當事人之人數附繕本）「切勿
逕送上級法院」。
告訴人或被害人對於判決如有不服具備理由請求檢察官上訴者，
其上訴期間之計算係以檢察官收受判決正本之日期為準。
中    華    民    國    99    年    9    月    28    日
                                    書記官  郭佳雯

司法院資訊處製作；財團法人民間司法改革基金會備份。
